【裁判字號】    97,訴,3072
【裁判日期】    980306
【裁判案由】    拆屋還地等
【裁判全文】
臺灣臺北地方法院民事判決    九十七年度訴字第三０七二號
原      告  臺灣臺北看守所
法定代理人  甲○○
訴訟代理人  庚○○
            辛○○
被      告  乙○○
            己○○○
            戊○○
            丙○○
            丁○○
上列當事人間請求拆屋還地等事件，本院於中華民國九十八年二
月二十三日言詞辯論終結，判決如下：
    主  文
被告乙○○應將坐落於台北市○○段○○段五六八地號土地上如
附圖所示A部分面積為二十五平方公尺土地之地上建物與工作物
（門牌號碼為台北市○○區○○街臨一一一之二十三號房屋）拆
除，並將該部分土地返還原告。
被告乙○○應給付原告新台幣肆拾伍萬零參佰陸拾陸元，及自民
國九十七年四月二十五日起，按年息百分之五計算之利息，暨自
民國九十七年四月二十五日起，均至清償日止，按月給付原告新
台幣柒仟玖佰貳拾陸元。
原告其餘之訴駁回。
訴訟費用由被告乙○○負擔二分之一，其餘由原告負擔。
本判決原告勝訴部分，原告以新台幣參拾玖萬元為被告乙○○供
擔保後得假執行。
原告其餘假執行之聲請駁回。
    事實及理由
一、被告經合法送達，未於言詞辯論期日到庭，查無民事訴訟法
    第三百八十六條各款所列情事，爰准原告之聲請，由其一造
    辯論而為判決，先予敘明。
二、原告主張：
（一）坐落於臺北市○○段○○段五六八地號土地（以下簡稱系
      爭土地）為中華民國所有，原告為管理機關。被告乙○○
      、己○○○等二人未得原告同意，亦無任何合法權源，竟
      占用系爭土地其中如附圖所示A部分面積為二十五平方公
      尺土地，於其上建築門牌號碼為為臺北市○○區○○街臨
      一一一之二三號之房屋與其他地上物，其餘被告戊○○、
      丙○○及丁○○亦設籍於上址。原告爰本於民法第七百六
      十七條之規定，請求被告乙○○、己○○○等二人拆除上
      開房屋與地上物後將該部分土地返還原告，被告戊○○、
      丙○○及丁○○自系爭土地上遷讓。
（二）被告乙○○、己○○○無法律上之原因占有系爭地，受有
      相當於租金之利益，致原告受有損害，且被告乙○○、己○○○占有系爭土地所得之利益，與原告所受不能管理、
      使用土地之損害間，具有相當因果關係。原告自得依不當
      得利，請求被告乙○○、己○○○返還如主文第一項所示
      之不當得利。又系爭土地位於台北市精華地區，商業活動
      機能佳，原告本於土地法第九十七條第一項、第一百四十
      八條、土地法施行細則第二十五條、平均地權施行條例施
      行細則第二十一條前段之規定，主張應依照系爭土地公告
      地價百分之五計算上開不當得利，計算方式如附表所示。
（三）綜上，原告爰本於民法第七百六十七條及第一百七十九條
      之規定，為訴之聲明並求為判決：
   1、被告乙○○、己○○○應將系爭土地上如附圖所示A部分
      面積為二十五平方公尺土地之地上建物與工作物拆除，並
      將該部分土地返還原告。
   2、被告乙○○、己○○○應給付原告四十五萬零三百六十六
      元，及自九十七年四月二十五日起，按年息百分之五計算
      之利息，暨自民國九十七年四月二十五日起，均至清償日
      止，按月給付原告七千九百二十六元。
   3、被告戊○○、丙○○及丁○○應自系爭土地上遷讓。
   4、原告陳明願供擔保，請准宣告假執行。
二、被告經合法通知但未於言詞辯論期日到庭，亦未提出準備書
    狀。
三、經查，原告主張系爭土地為中華民國所有，原告為管理機關
    ，系爭土地上如附圖所示A部分面積為二十五平方公尺之土
    地為門牌號碼台北市○○區○○街臨一一一之二三號房屋所
    占之情事，有原告所提出之土地所有權狀一份（原證一）及
    房屋現況照片一張（原證三）為證，並經本院現場勘驗屬實
    ，有勘驗筆錄一份為證，復有台北市大安地政事務所派員至
    現場測量，繪有複丈成果圖一份可稽，是原告前揭主張，應
    屬實在，先予確認。
四、次查，原告主張被告乙○○為上開房屋之處分權人，並提出
    之「華光社區住戶清查表」一份（原證五）為證，依據上開
    清查表之記載「鄰居表示房子（金華街臨一一一之二三號）
    係由乙○○買的」，是原告此項主張，堪以採信。按房屋之
    拆除為一種事實上之處分；未保存登記不動產之受讓人，法
    律上雖未取得所有權，但仍取得事實上之處分權，受讓人自
    有拆屋之權能，最高法院著有八十年度台上字第二五一六號
    裁判要旨可資參照。上開房屋未辦理保存登記之房屋，依據
    上開裁判要旨之說明，被告乙○○受讓上開房屋，自有拆屋
    之權能，又被告乙○○並未舉證證明伊有占用系爭土地之權
    利，則原告請求被告乙○○拆除上開房屋占用系爭土地如附
    圖所示A部分建物後，將該部分土地返還原告，並請求被告
    乙○○返還相當於租金之不當得利，於法均屬有據。本院爰
    審酌系爭土地位於台北市精華區，鄰近中正紀念堂等一切情
    狀，認為原告請求按照系爭土地申報地價即公告地價之百分
    之五計算相當於租金之不當得利，即如附表所示之金額，尚
    屬妥適，應予准許。
五、原告另主張被告己○○○亦有上開拆除建物後返還土地以及
    返還相當於租金之不當得利之義務，以及被告戊○○、丙○○、丁○○應自系爭土地上遷讓，惟按當事人主張有利於己
    之事實者，就其事實有舉證之責任，民事訴訟法第二百七十
    七條前段有明文規定，又按民事訴訟如係由原告主張權利者
    ，應先由原告負舉證之責，若原告先不能舉證，以證實自己
    主張之事實為真實，則被告就其抗辯事實即令不能舉證，或
    其所舉證據尚有疵累，亦應駁回原告之請求，最高法院亦著
    有十七年上字第九一七號判例要旨可資參照。又依據最高法
    院九十四年度台抗字第六八七號裁判要旨之說明，戶籍地址
    僅係依據戶籍法所為登記之事項，被告己○○○、戊○○、
    丙○○及丁○○雖設籍於上址，此有原告所提出之戶籍謄本
    一份（原證四）為證，然依據上開法文之規定與說明，原告
    並未能舉證證明被告己○○○對於上開房屋具有事實上之處
    分權進而有拆屋之權能，被告戊○○、丙○○與丁○○確實
    占用系爭土地而有遷讓之義務，是原告請求被告己○○○拆
    除上開房屋如附圖所示A部分並將該部分土地返還原告，被
    告戊○○、丙○○與丁○○應自系爭土地遷讓，是原告上開
    請求，難謂有據，應予駁回。
六、原告陳明願供擔保，聲請宣告假執行，就原告勝訴部分，核
    無不合，爰酌定相當擔保金額准許之，就原告敗訴部分，其
    假執行之聲請即失所附麗，應併予駁回。
據上論結，本件原告之訴為一部有理由，一部無理由，依民事訴
訟法第三百八十五條第一項前段、第七十九條、第三百九十條第
二項，判決如主文。
中    華    民    國  九十八  年    三    月    六    日
                  民事第四庭    法  官  匡偉
以上正本係照原本作成
如對本判決上訴，須於判決送達後二十日內向本院提出上訴狀
中    華    民    國  九十八  年    三    月    六    日
                                書記官  巫玉媛


司法院資訊處製作；財團法人民間司法改革基金會備份。
